　　　　　　　臺灣士林地方法院交通事件裁定
原處分機關　臺北市交通事件裁決所
異　議　人　黃聖凱
即受處分人
上列異議人即受處分人因違反道路交通管理處罰條例案件，對於
原處分機關即臺北市交通事件裁決所中華民國100 年3 月23日所
為之處分（北市裁罰字第裁22-ZIB177020號裁決書）聲明異議，
本院裁定如下：
    主  文
原處分撤銷。
黃聖凱不罰。
    理  由
一、原處分意旨略以：異議人即受處分人黃聖凱於民國99年12月
    18日11時19分許，駕駛陳秀英所有之車牌號碼1016-GJ 號自
    用一般小貨車，在國道三號公路南下25公里處，因違規行駛
    路肩，經內政部警政署國道公路警察局第九警察隊員警以「
    行駛高速公路違規使用路肩」逕行舉發，而掣開公警局交字
    第ZIB177020 號舉發違反道路交通管理事件通知單，並將前
    開舉發通知單送達於車主陳秀英，嗣受處分人於應到案日期
    前向原處分機關即臺北市交通事件裁決所提出申訴，並告知
    其為實際駕駛人，案經原處分機關函請內政部警政署國道公
    路警察局第九警察隊調查結果，仍認異議人確有上開違規行
    為，原處分機關乃於100 年3 月23日以異議人違反道路交通
    管理處罰條例第33條第1 項第9 款、第63條第1 項第1 款之
    規定，裁處罰鍰新臺幣（下同）4000元，並記違規點數1 點
    。
二、異議意旨略以：事發當時，伊經由右側方其他車輛駕駛人搖
    下車窗比手勢，示意伊所駕駛車輛右後方有狀況，由於無法
    完全理解該手勢，為行駛安全起見，遂將車輛減速打方向燈
    ，逐步切往外側路肩，欲進行停車下車檢查車輛是否有特殊
    情況，並於車輛完全靜止後，開啟警示燈，伊於下車檢查後
    ，確認車輛應僅係車門未關，無其他機械異狀後，依規定駛
    離路肩，原處分未予詳查，逕予裁罰，殊難甘服等語。
三、按法院受理交通事件，準用刑事訴訟法之規定，道路交通管
    理處罰條例第89條前段定有明文。又最高法院76年臺上字第
    4986號判例意旨揭示「認定犯罪事實所憑之證據，雖不以直
    接證據為限，間接證據亦包括在內。然而無論直接證據或間
    接證據，其得為訴訟上之證明者，須於通常一般之人均不致
    有所懷疑，而得確信其為真實之程度者，始得據為有罪之認
    定。倘其證明尚未達到此一程度，而有合理之懷疑存在，而
    無從使事實審法院得有罪之確信時，即應由法院為諭知被告
    無罪之判決。」於法院審理行為人違反道路交通管理處罰條
    例案件時，自有其適用。易言之，法院於審理行為人違反道
    路交通管理處罰條例案件，當踐行完畢調查證據程序後，為
    事實之認定時，如就原處分機關所認定之行為人違規事實仍
    有合理之懷疑，而無法百分之百確信行為人確有該當於道路
    交通管理處罰條例各該處罰條文之構成要件事實時，此際即
    應依訴訟上之待證事實「倘有懷疑，則從被告之利益作解釋
    」之證據法則，作對受處分人有利之認定。
四、經查：
(一)本件異議人駕駛陳秀英所有車牌號碼1016-GJ 號自用一般小
    貨車，在前開時、地行駛路肩之事實，業據異議人自承在卷
    ，核與證人即舉發員警繆以祥於到庭證述之情節相符（見本
    院100 年8 月12日訊問筆錄），並有內政部警政署國道公路
    警察局舉發違反道路交通管理事件通知單影本1 紙、採證照
    片2 幀及歸責申請書影本1 份附卷可稽，應甚明確，堪予認
    定。
(二)惟按高速公路及快速公路交通管制規則第5 條第1 項但書、
    第12條第1 項但書、第15條第1 項前段分別規定：「遇有濃
    霧、濃煙、強風、大雨或其他特殊狀況，致能見度甚低時，
    其時速應低於40公里或暫停路肩，並顯示危險警告燈。」、
    「遇有濃霧、濃煙、強風、大雨等特殊狀況嚴重影響行車安
    全時，得在路肩暫停，並應顯示危險警告燈，視線清晰時，
    應即恢復行駛。」、「汽車在行駛途中，因機件故障或其他
    緊急情況無法繼續行駛時，應滑離車道，在路肩上停車待援
    。」綜上條文以觀，高速公路設置路肩之目的，有予行駛中
    發生故障的車輛或緊急狀況或因天候不佳致視線不良、嚴重
    影響行車安全之車輛臨時停靠之用，以保護使用高速公路之
    駕駛及乘客生命、身體、財產安全。是並非駕駛人一有行駛
    路肩之行為，即得不論其原因而認定其違規。
( 三)經本院傳喚本件舉發員警繆以祥到庭結證稱其發現異議人
    車輛行駛路肩而違規時，所站立位置在國道三號南下25公里
    避車彎位置，當時車況順暢，異議人車輛正慢速行駛路肩並
    從路肩切出至外側車道，因該處係一彎道，故之前異議人車
    輛為何會行駛於路肩，其無法看到等情，是由證人目擊異議
    人車輛之位置，無法看到異議人車輛先前究係有無發生異議
    人所陳述使用路肩之緊急狀況發生，無法排除異議人上開所
    述使用路肩之情，參以當時車況順暢，異議人並無緩慢行駛
    路肩之必要，是異議人行駛高速公路「違規」使用路肩之行
    為即屬不能證明，則應為有利於異議人之認定，不能認異議
    人有原處分機關所認定之前開違規事實。
五、從而，原處分機關認異議人有前開違規事實，即難認為允當
    ，應認異議人之異議為有理由，而由本院將原處分撤銷，改
    諭知異議人不罰，以資適法。
據上論斷，應依道路交通管理處罰條例第87條第2 項，道路交通
事件處理辦法第19條前段，裁定如主文。
中    華    民    國   100    年     8    月    31    日
                  交通法庭法  官  劉瓊雯
以上正本與原本無異。
如不服本裁定，應於送達後5日內，向本院提出抗告狀。（應附
繕本）。
                          書記官  蔡昀潔
中    華    民    國   100    年    9     月    6     日